臺灣士林地方法院刑事判決
111年度交簡上字第71號
上  訴  人  臺灣士林地方檢察署檢察官
被      告  詹文宗



上列上訴人因被告犯公共危險案件，不服本院於中華民國111年7
月18日所為111年度審交簡字第234號第一審刑事簡易判決（起訴
案號：111年度偵字第3519號），提起上訴，本院管轄之第二審
合議庭改依通常程序自為第一審判決如下：
    主  文
原判決撤銷。
詹文宗犯不能安全駕駛動力交通工具罪，處有期徒刑柒月。
    事  實
一、詹文宗於民國111年1月20日12時許，在新北市淡水區某工地
    飲用保力達及高粱酒，於同日18時至19時許間，在受服用酒
    類影響注意及反應能力，致不能安全駕駛動力交通工具之情
    形下，騎乘車牌號碼000-0000號重型機車上路，嗣於同日19
    時27分許行經臺北市北投區大度路1段與承德路7段口為警攔
    查，經警於同日19時43分許對詹文宗施以吐氣所含酒精濃度
    測試，測得吐氣所含酒精濃度為每公升0.85毫克，始悉上情
    。
二、案經臺北市政府警察局北投分局報告臺灣士林地方檢察署（
    下稱士林地檢）檢察官偵查起訴。
    理  由
壹、證據能力：
    本院引用被告詹文宗以外之人於審判外之陳述，業經檢察官
    、被告於審理程序同意其證據能力【見本院111年度交簡上
    字第71號卷（下稱本院卷）第48頁至第50頁】，本院審酌該
    等證據作成之情況，核無違法取證或其他瑕疵，且與待證事
    實具有關聯性，認為以之作為證據為適當，依刑事訴訟法第
    159條之5第1項規定，均有證據能力。其餘認定本案犯罪事
    實之非供述證據，查無違反法定程序取得之情，依刑事訴訟
    法第158條之4規定反面解釋，亦具有證據能力。
貳、實體部分：
一、上揭犯罪事實，業據被告於偵查中、原審訊問程序及本院審
    理中坦承不諱【見士林地檢111年偵字第3519號卷（下稱偵
    卷）第13頁至第16頁、第38頁至第39頁，本院111年度審交
    易字第288號卷（下稱原審卷）第132頁，本院卷第51頁】，
    並有臺北市政府警察局吐氣酒精濃度檢測程序暨拒測法律效
    果確認單、呼氣酒精濃度測定值列印單、舉發違反道路交通
    管理事件通知單、舉發交通違規移置保管車輛通知單、M3監
    理車籍資料查詢、M3監理駕籍違規紀錄、財團法人工業技術
    研究院呼氣酒精測試器檢定合格證書在卷可稽（見偵卷第24
    頁至第30頁），足證被告之自白與事實相符，應堪採信。本
    案事證明確，被告犯行堪以認定，應依法論科。
二、論罪科刑：
  ㈠按行為後法律有變更者，適用行為時之法律，但行為後之法
    律有利於行為人者，適用最有利於行為人之法律，刑法第2
    條第1項定有明文。查被告行為後，刑法第185條之3第1項第
    1款規定業於111年1月28日修正公布，並於同年月30日施行
    。修正前刑法第185條之3第1項第1款規定：「駕駛動力交通
    工具而有下列情形之一者，處2年以下有期徒刑，得併科20
    萬元以下罰金：一、吐氣所含酒精濃度達每公升0.25毫克或
    血液中酒精濃度達百分之0.05以上」；修正後則規定：「駕
    駛動力交通工具而有下列情形之一者，處3年以下有期徒刑
    ，得併科30萬元以下罰金：一、吐氣所含酒精濃度達每公升
    0.25毫克或血液中酒精濃度達百分之0.05以上」。經比較新
    舊法，修正後規定將法定刑有期徒刑部分提高為3年以下，
    而罰金部分提高為30萬元以下，自以修正前規定對於被告較
    為有利，依上規定，即應適用被告行為時即修正前刑法第18
    5條之3第1項第1款之規定。
  ㈡累犯加重說明：
　⒈按被告構成累犯之事實及應加重其刑之事項，均應由檢察官
    主張並具體指出證明之方法後，經法院踐行調查、辯論程序
    ，方得作為論以累犯及是否加重其刑之裁判基礎，係最高法
    院最近統一之見解。蓋被告是否構成累犯，性質上係屬刑罰
    加重事實（準犯罪構成事實），與其被訴之犯罪事實不同，
    並無刑事訴訟法第267條規定之適用，亦與起訴效力及於該
    犯罪事實相關之法律效果有別，自應由檢察官於起訴書內加
    以記載，或至遲於審判期日檢察官陳述起訴要旨時以言詞或
    書面主張。且依同法第161條第1項及司法院釋字第775號解
    釋意旨，此項構成累犯之事實，並應由檢察官負舉證責任，
    及指出證明之方法。又檢察官提出證明被告構成累犯事實之
    證據，應經嚴格證明程序，必具有證據能力，並經合法調查
    ，始得作為判斷之依據。所謂證明被告構成累犯事實之證據
    ，包含前案確定判決、執行指揮書、執行函文、執行完畢（
    含入監執行或易科罰金或易服社會勞動執行完畢、數罪係接
    續執行或合併執行、有無被撤銷假釋情形）文件等相關執行
    資料固屬之。至一般附隨在卷宗內之被告前案紀錄表，乃司
    法機關相關人員依照被告歷次因犯罪起訴、判決、定刑、執
    行等原始訴訟資料經逐筆、逐次輸入電磁紀錄後列印之派生
    證據，屬於文書證據之一種，雖有方便查閱、檢驗之功能，
    但究非證據本身之內容。如被告或選任辯護人對其真實性發
    生爭執或有所懷疑時，法院自應曉諭檢察官提出被告原始執
    行資料以憑證明。倘法院依文書證據之調查方式宣讀或告以
    要旨後，被告及其辯護人並不爭執被告前案紀錄表記載內容
    之真實性，乃再就被告是否應加重其刑之法律效果，於科刑
    階段進行調查及辯論，始憑以論斷被告於本案構成累犯並裁
    量加重其刑者，即不能指為違法（最高法院111年度台上字
    第3405號刑事判決可資參照）。
　⒉本件起訴書、上訴書已載明被告於犯本案前經法院論處徒刑
    及執行完畢等具體事實，並提出臺灣臺北地方法院107年度
    審交簡字第466號（下稱前案）判決為證（見本院卷第11頁
    至第14頁），顯已就被告本件所為應構成累犯之事實提出證
    明方法，且與臺灣高等法院被告前案紀錄表相符。而本院提
    示臺灣高等法院被告前案紀錄表及前案判決並告以要旨，被
    告均不加爭執，本院始進行科刑調查及辯論，是檢察官所提
    上揭資料，足資憑以論斷被告於本案是否構成累犯、應否裁
    量加重其刑。而被告前因不能安全駕駛動力交通工具經前案
    判決判處有期徒刑6月，併科罰金新臺幣（下同）6萬元，有
    期徒刑如易科罰金，罰金如易服勞役，均以1,000元折算1日
    確定，而於108年2月18日入監服刑並於108年8月17日執行完
    畢。被告竟於執行完畢後5年內，故意再犯本案有期徒刑以
    上之罪，構成累犯，經審酌本案與前案之罪名及犯罪類型相
    同，且除本案及前案外，被告復有3次不能安全駕駛經法院
    判決確定之紀錄乙情，有臺灣高等法院被告前案紀錄表在卷
    可查（見本院卷第25頁至第32頁），足見被告具有特別惡性
    及對刑罰反應力薄弱，如加重其法定最低度刑，尚不至於使
    「行為人所受的刑罰」超過「其所應負擔罪責」，爰依司法
    院釋字第775號解釋意旨及刑法第47條第1項加重其刑。
　㈢撤銷改判之理由：
　　原審經詳予調查後，認定被告犯行事證明確，因予論罪科刑
    ，固非無見。惟查：
　⒈刑罰之量定，固屬法院自由裁量之職權行使，惟刑事審判之
    量刑，在於實現刑罰權之分配的正義，故法院對科刑判決之
    被告量刑，應符合罪刑相當原則，使罰當其罪，以契合人民
    之法律感情，此所以刑法第57條明定科刑時應審酌一切情狀
    ，尤應注意該條所列各款情形，以為科刑輕重之標準（最高
    法院96年度台上字第2357號判決意旨參照），故事實審法院
    對於被告之量刑，雖屬自由裁量之事項，但並非概無法律性
    之拘束，即自由裁量權係於法律一定之外部性界限內，使法
    官具體選擇以為適當之處理，因此，在裁量時，應符合比例
    、平等及罪刑相當原則，並審酌刑法第57條所列各款情狀，
    分別情節，為被告量刑輕重之標準，使輕重得宜、罰當其罪
    。
　⒉查被告自103年間起迄今已有多次不能安全駕駛犯行，細繹被
    告因不能安全駕駛案件，①經臺灣新北地方法院以103年度交
    簡字第416號判處有期徒刑3月確定，並於103年10月7日易服
    社會勞動執行完畢；②復犯不能安全駕駛案件，經該院以105
    年度交簡字第1557號判處有期徒刑4月併科罰金新臺幣（下
    同）1萬元確定，徒刑部分於106年1月8日執行完畢，罰金部
    分則於106年1月18日執行完畢；③又犯不能安全駕駛罪，經
    該院以106年度交簡字第913號判處有期徒刑5月確定，於106
    年12月21日執行完畢；被告仍不知警惕再犯不能安全駕駛案
    件，經前案判決判處有期徒刑6月併科罰金6萬元確定並執行
    完畢等情，有臺灣高等法院被告前案紀錄表可稽（見本院卷
    第25頁至第32頁）；而上開案件所量處之刑度雖均得易科罰
    金，惟已按次加重其刑，被告竟仍不知悔改，於108年8月17
    日入監執行完畢後第5次再犯本案犯行，且本次呼氣酒精濃
    度高達每公升0.85毫克，為前案遭查獲呼氣酒精濃度每公升
    0.42毫克之2倍，足見被告長期以來均漠視法律禁令一再酒
    後駕車，無視可能肇致之公共危險，罔顧其他用路人之交通
    往來安全，造成社會安全潛在危險甚鉅；復考量被告第4次
    不能安全駕駛犯行，業經前案判處有期徒刑6月併科罰金6萬
    元，就其本案犯行實不宜仍量處得易科罰金之刑度，原審判
    決僅量處被告有期徒刑6月併科罰金9萬元，尚難完整評價被
    告於本案所顯現之惡性，亦難期使被告知所警惕，難謂符合
    罪刑相當。檢察官上訴指摘原判決量刑過輕，為有理由，自
    應由本院依法將原判決予以撤銷改判，改依通常程序自為第
    一審判決。
　㈣爰以行為人之責任為基礎，審酌被告有前述多次不能安全駕
    駛之犯行，猶未知警惕，自知酒精對人之意識能力有不良影
    響，而酒後駕車對一般用路人及駕駛人自身均有高度危險性
    ，為法所嚴禁，竟仍飲用保力達、高粱酒後，未待酒精消退
    即騎車上路，漠視法令而心存僥倖，罔顧自己及用路人生命
    、身體之安全，應予非難；兼衡其呼氣酒精濃度達每公升0.
    85毫克，犯後坦認犯行之態度、所駕駛之車輛種類與行駛之
    路段，及斟酌其自陳國中畢業之智識程度、子女已成年、從
    事室內裝潢、每月收入約3至4萬元之家庭經濟與生活狀況等
    一切情狀，量處如主文第2項所示之刑，資為懲儆。
　㈤按檢察官依通常程序起訴，經被告自白犯罪，法院認為宜以簡易判決處刑者，得不經通常審判程序，逕以簡易判決處刑；依前項規定所科之刑以宣告緩刑、得易科罰金或得易服社會勞動之有期徒刑及拘役或罰金為限；檢察官聲請以簡易判決處刑之案件，經法院認為被告所犯之罪不合第449條所定得以簡易判決處刑之案件者，應適用通常程序審判之，刑事訴訟法第449條第2項、第3項、第452條、第451條之1第4項但書第1款分別定有明文。被告所為本案犯行，經本院判處有期徒刑7月且未宣告緩刑，所科之刑不符合第449條第3項之規定，自應適用通常程序審判，為保障當事人之審級利益，本院合議庭應依通常訴訟程序審判後，撤銷原審判決，以第一審法院之地位自為第一審判決，被告、檢察官如不服本判決，仍得於法定期間內，向管轄第二審法院提起上訴，附此敘明。
據上論斷，應依刑事訴訟法第452條、第451條之1第4項但書第1
款、第455條之1第1項、第3項、第369條第1項前段、第364條、
第299條第1項前段，判決如主文。
本案經檢察官黃仙宜提起公訴，檢察官江玟萱提起上訴，檢察官
郭季青到庭執行職務。
中　　華　　民　　國　　111 　年　　12　　月　　19　　日
            刑事第二庭　審判長法  官  陳明偉
　　                          法  官  劉正祥
　　                          法  官  鍾  晴 
以上正本證明與原本無異。
如不服本判決應於收受送達後20日內向本院提出上訴書狀，並應
敘述具體理由。其未敘述上訴理由者，應於上訴期間屆滿後20日
內向本院補提理由書（均須按他造當事人之人數附繕本）「切勿
逕送上級法院」。
                              書記官  李欣頻　　
中　　華　　民　　國　　111 　年　　12　　月　　19　　日

修正前刑法第185條之3
駕駛動力交通工具而有下列情形之一者，處二年以下有期徒刑，
得併科二十萬元以下罰金：
一、吐氣所含酒精濃度達每公升零點二五毫克或血液中酒精濃度
    達百分之零點零五以上。
二、有前款以外之其他情事足認服用酒類或其他相類之物，致不
    能安全駕駛。
三、服用毒品、麻醉藥品或其他相類之物，致不能安全駕駛。
因而致人於死者，處三年以上十年以下有期徒刑；致重傷者，處
一年以上七年以下有期徒刑。
曾犯本條或陸海空軍刑法第五十四條之罪，經有罪判決確定或經
緩起訴處分確定，於五年內再犯第一項之罪因而致人於死者，處
無期徒刑或五年以上有期徒刑；致重傷者，處三年以上十年以下
有期徒刑。